臺灣臺中地方法院刑事判決
111年度交訴字第55號
公  訴  人  臺灣臺中地方檢察署檢察官
被      告  洪能章


選任辯護人  林輝明律師
上列被告因肇事逃逸等案件，經檢察官提起公訴（110年度偵字
第40610號），本院判決如下：
    主    文
洪能章犯過失傷害罪，處拘役貳拾日，如易科罰金，以新臺幣壹
仟元折算壹日。又犯肇事致人傷害逃逸罪，處有期徒刑陸月，如
易科罰金，以新臺幣壹仟元折算壹日。
    犯罪事實
一、洪能章於民國110年9月8日7時50分許，駕駛車牌號碼○00-00
    00號自用小客車（下車Ａ車）停放在臺中市○區○○路000號前
    ，欲往後倒車之際，本應注意汽車倒車時，應謹慎緩慢後倒
    ，並應注意其他車輛及行人，而依當時天候為晴，日間自然
    光線，路面鋪裝柏油、乾燥無缺陷亦無障礙物，視距良好，
    並無不能注意之情形，竟疏未注意及此，即貿然倒車，適行
    人賴瑋玟站立於Ａ車後方之行人穿越道上等待通行，因而遭Ａ
    車撞擊，致賴瑋玟受有右側手肘挫傷、右側大腿挫傷等傷害
    。賴瑋玟遭撞後，行至Ａ車之副駕駛座旁，告知在車內之洪
    能章，其遭洪能章之倒車行為所撞及。詎洪能章於肇事後，
    可預見賴瑋玟極可能受有傷害，竟仍基於肇事逃逸之犯意，
    未對賴瑋玟採取救護或其他必要措施，亦未留下任何聯絡方
    式，旋即搭載其妻林碧霞駕駛Ａ車離去。嗣經賴瑋玟報警，
    經警調閱現場監視錄影畫面後，始循線查悉上情。
二、案經賴瑋玟訴請臺中市政府警察局第二分局報告臺灣臺中地
    方檢察署檢察官偵查起訴。
    理    由
一、證據能力：
    本判決以下所引用被告洪能章以外之人於審判外之陳述，檢
    察官、被告及辯護人均不爭執其證據能力，且迄至言詞辯論
    終結前亦未聲明異議，本院審酌上開陳述作成之情況並無違
    法不當之情形或證明力明顯過低之瑕疵，爰依刑事訴訟法第
    159條之5第1項及第2項規定，認均得為證據。再本判決以下
    所引用之非供述證據，檢察官、被告及辯護人均未表示排除
    前開證據之證據能力，本院審酌前開非供述證據並無證據證
    明係公務員違背法定程序所取得，亦無顯不可信之情況與不
    得作為證據之情形，爰依刑事訴訟法第158條之4規定反面解
    釋、第159條之4規定，認均得為證據。
二、認定犯罪事實之理由及證據：
㈠、過失傷害部分：
　　上開過失傷害之犯罪事實，業據被告於本院準備程序、審理
    時均坦承不諱（見本院卷第61頁、第109頁），核與證人即
    告訴人賴瑋玟於警詢、偵訊及本院審理時證述之內容相符（
    見偵卷第31頁、第13至15頁、第70至72頁、本院卷第96至10
    6頁），並有臺中市政府警察局道路交通事故初步分析研判
    表（見偵卷第23頁）、道路交通事故現場圖（見偵卷第25頁
    ）、道路交通事故調查報告表㈠、㈡（見偵卷第27至29頁）、
    Ａ1、Ａ2類交通事故攝影蒐證檢視表（見偵卷第43頁）、交通
    事故補充資料表（見偵卷第47頁）、現場及車輛照片（見偵
    卷第35至41頁）、監視器錄影畫面截圖（見偵卷第45至46頁
    ）、Ａ車之車輛詳細資料、證號N00000000號之駕照詳細資料
    （見偵卷第53頁）、告訴人之高進診所診斷證明書、病歷及
    傷勢照片（見偵卷第21頁、第83至89頁）在卷可稽，足認被
    告上開任意性自白與事實相符，堪以採信。
㈡、肇事致人傷害逃逸部分：
　　訊據被告固坦承於上開時間、地點倒車撞及告訴人，且未對
    告訴人採取救護或其他必要措施，亦未留下任何聯絡方式，
    旋即搭載其妻林碧霞駕駛Ａ車離去之事實，惟矢口否認有何
    肇事致人受傷逃逸之犯行，辯稱：我當下不知道有撞到告訴
    人，也不知道告訴人有受傷，我沒有肇事逃逸的故意云云（
    見本院卷第109頁），辯護人則以：告訴人當下只有告知被
    告其倒車的行為撞到她，但沒有跟被告說她有受傷，且本案
    告訴人傷勢是瘀青，而非破皮流血，被告也沒有下車去確認
    告訴人有無受傷，所以被告主觀上並未認知到告訴人有受傷
    ，其駕車離去的行為欠缺肇事逃逸的故意等語（見本院卷第
    111至112頁）為被告提出辯護。經查：
１、被告於110年9月8日7時50分許，駕駛Ａ車在臺中市○區○○路000
    號前倒車，因而撞及站立於Ａ車後方行人穿越道上等待通行
    之告訴人，致告訴人受有右側手肘挫傷、右側大腿挫傷等傷
    害，業經本院認定如上。而被告於肇事後，未對告訴人採取
    救護或其他必要措施，亦未留下任何聯絡方式，旋即搭載其
    妻林碧霞駕車離去等事實，為被告所是認，且據證人即告訴
    人於警詢、偵訊及本院審理時證述明確（見偵卷第31頁、第
    13至15頁、第70至72頁、本院卷第96至106頁），並有監視
    器錄影畫面截圖（見偵卷第45至46頁）在卷可參，則上開事
    實，均可認定。
２、被告確有肇事致人傷害逃逸之故意：
⑴、證人即告訴人於警詢、偵訊及本院審理時一致證稱：事故發
    生後，我走到Ａ車副駕駛座旁，不斷告知坐在Ａ車駕駛座的被
    告說我被他倒車的行為撞到，當時Ａ車副駕駛座旁的窗戶是
    打開的，被告態度很惡劣的回我：「我就是要倒車，不然要
    怎樣？」、「倒車會有聲音，妳沒聽到嗎？」，我告知倒車
    警示的聲音應該是在車內，所以我沒有聽到，被告又回以：
    「沒聽到是妳的事」，從頭到尾被告都不認為自己有錯，之
    後被告的配偶回到車上，被告就直接將車開走，不讓我把話
    說完等語（見偵卷第13至15頁、第70至72頁、本院卷第96至
    106頁），核與①被告於警詢、偵訊及本院準備程序時自承：
    當時告訴人有來跟我說我倒車撞到她等語（見偵卷第19頁、
    第71頁、本院卷第61頁）、②證人即被告之配偶林碧霞於本
    院審理時證稱：告訴人當時一直說被告開車撞到她等語（見
    本院卷第91頁）相符，顯見告訴人於肇事後有立即向被告表
    示其遭Ａ車倒車撞到乙情，應可認定。
⑵、被告雖一再辯稱其配偶林碧霞有詢問告訴人是否有受傷，但
    告訴人都沒有回答云云，且證人林碧霞於本院審理時證稱：
    當下我有問告訴人哪裡受傷，告訴人沒有回答云云（見本院
    卷第92頁），但此部分經告訴人於偵訊、本院審理時否認證
    稱：林碧霞沒有問我有沒有受傷，被告認為自己沒有撞到我
    ，也不給我時間講話，不等我講完話就直接將車開走等語（
    見偵卷第71頁、本院卷第98頁、第104頁），而與上開被告
    所辯及證人林碧霞證述之內容不符，實難憑信。參以被告案
    發時駕駛之Ａ車為排氣量1497CC之自用小客車乙節，有Ａ車之
    車輛詳細資料（見偵卷第53頁）附卷可憑，可知Ａ車之車殼
    、板金應係多由剛硬之材質所構成，車身重量通常重達上千
    公斤，如撞擊毫無保護措施之人體，極有可能造成人體受傷
    之結果，此乃常識，而被告身為智慮健全之成年人，對上情
    實難諉為不知。是被告於知悉告訴人遭其倒車之行為撞擊後
    ，應可認知告訴人會因此受傷，然被告卻未對告訴人採取救
    護或其他必要措施，亦未留下任何聯絡方式，旋即搭載其妻
    林碧霞駕車離去，則其有肇事逃逸之故意，至為灼然。
３、綜上所述，被告辯稱其未有肇事逃逸之故意云云，並非可採
    ，辯護人循被告之辯詞為被告提出辯護亦同不可採。是本案
    事證明確，被告犯行均堪認定，應依法論科。
三、論罪科刑：　　
㈠、核被告所為，分別係犯刑法第284條前段之過失傷害罪、同法
    第185條之4第1項前段之肇事致人傷害逃逸罪。被告所犯上
    開2罪，行為互殊，罪名各異，應予分論併罰。
㈡、爰審酌被告疏未注意汽車倒車時應謹慎緩慢後倒，並應注意
    其他車輛及行人，致本案事故發生，使告訴人受有右側手肘
    挫傷、右側大腿挫傷等傷害，且於明知告訴人因車禍受傷後
    ，仍未報警或靜待相關人員到場處理，或留下任何足供聯繫
    之資料，亦未徵得告訴人之同意，擅自駛離現場，所為實非
    可取，再者被告雖對過失傷害部分坦承犯行，但尚未與告訴
    人達成和解並予以賠償，對於肇事致人傷害逃逸部分則否認
    犯行之犯後態度，並斟酌被告之過失情節、告訴人所受傷勢
    之情形、被告肇事逃逸之犯罪動機、目的、所生危害，暨其
    於本院審理時所自述之高中畢業、無業、曾擔任公務員、已
    婚、子女均已成年、家境小康之生活狀況（見本院卷第110
    頁）等一切情狀，分別量處如主文所示之刑，並均諭知易科
    罰金之折算標準。
據上論斷，應依刑事訴訟法第299條第1項前段，刑法第185條之4
、第284條前段、第41條第1項前段，判決如主文。　　
本案經檢察官張依琪提起公訴，檢察官羅秀蓮、宋恭良到庭執行
職務。　　　　　　
中　　華　　民　　國　　111 　年　　10　　月　　5 　　日
                  刑事第九庭  審判長法  官  黃光進
　　　　　　　　　
　　　　　　　　　                  法  官  張意鈞
　　　　　　　　　
　　　　　　　　　                  法  官  簡志宇
以上正本證明與原本無異。
如不服本判決應於收受送達後20日內向本院提出上訴書狀，並應
敘述具體理由；其未敘述上訴之理由者，應於上訴期間屆滿後20
日內向本院補提理由書（均須按他造當事人之人數附繕本）「切
勿逕送上級法院」。
告訴人或被害人對於判決如有不服，具備理由請求檢察官上訴者
，其上訴期間之計算係以檢察官收受判決正本之日期為準。
                                    書記官  林勝彥
中　　華　　民　　國　　111 　年　　10　　月　　5 　　日

附錄論罪科刑法條：
◎中華民國刑法第284條
因過失傷害人者，處 1 年以下有期徒刑、拘役或 10 萬元以下
罰金；致重傷者，處 3 年以下有期徒刑、拘役或 30 萬元以下
罰金。
◎中華民國刑法第185條之4
駕駛動力交通工具發生交通事故，致人傷害而逃逸者，處 6 月
以上 5 年以下有期徒刑；致人於死或重傷而逃逸者，處 1 年以
上 7 年以下有期徒刑。
犯前項之罪，駕駛人於發生交通事故致人死傷係無過失者，減輕
或免除其刑。